【裁判字號】    98,交聲,2103
【裁判日期】    980804
【裁判案由】    交管條例聲異
【裁判全文】
臺灣板橋地方法院交通事件裁定        98年度交聲字第2103號
原處分機關  交通部公路總局臺北區監理所
異  議  人  甲○○
上列異議人因不服原處分機關於民國95年3 月24日所為北監自裁
字裁40-C00000000號違反道路交通管理事件裁決書所為處分，經
聲明異議，本院裁定如下：
    主    文
異議駁回。
    理    由
一、本件聲明異議意旨詳如附件聲明異議狀所載。
二、按受處分人，不服第8 條主管機關所為之處罰，得於接到裁
    決書之翌日起20日內，向管轄地方法院聲明異議；又交通法
    庭認聲明異議不合法律上之程式或其異議權已經喪失者，應
    以裁定駁回之，道路交通管理處罰條例第87條第1 項、道路
    交通案件處理辦法第18條前段分別定有明文；故受處分人自
    應於上開規定之期間內向法院聲明異議，倘受處分人逾期異
    議，即於法不合，法院自應裁定駁回；再依司法院所發布之
    「法院訴訟當事人在途期間標準」第4 條第1 項第1 款規定
    ，道路交通案件處理辦法第12條規定交通案件聲明異議之在
    途期間扣除，依下列規定辦理：一、居住於臺灣地區者：..
    ... (二)當事人非居住於處罰機關所在之鄉、鎮、市（包括
    縣轄市、省轄市及院轄市），但居住於受理聲明異議案件法
    院之管轄區域者，依本標準第2 條第1 款中之「地方法院在
    途期間」欄所載日數，扣除在途期間。
三、經查，異議人甲○○前因於94年11月29日14時35分許，駕駛
    車號0265-JB 之自小貨車，因違反道路交通安全規則肇事致
    人受重傷，遭員警以北縣警交字第C00000000 號舉發違反道
    路交通管理事件通知單掣單舉發，並由原處分機關依道路交
    通管理處罰條例第61條第3 項第1 款規定，於95年3 月24日
    以北監自裁字裁40-C00000000號裁決書裁處異議人吊扣駕駛
    執照6 個月，駕駛執照限於95年4 月23日前繳送，且同時預
    示異議人駕駛執照不於95年4 月23日前繳送者，自次日（24
    日）起易處吊扣駕駛執照12個月；於95年5 月8 日前未繳送
    駕駛執照者，自次日（9 日）起易處吊銷並逕行註銷駕駛執
    照，駕駛執照吊（註）銷後，自95年5 月9 日起1 年內不得
    重新考領駕駛執照各情，有上開裁決書與舉發違反道路交通
    管理事件通知單等各1 紙在卷可稽，茲異議人雖以98年6 月
    13日5 時16分在國道1 號247 公里處經員警攔查方知駕照已
    於95年5 月9 日遭註銷，異議人完全沒有收到該裁決書云云
    置辯，然按處理違反道路交通管理事件，有關文書送達之程
    序，依行政程序法之規定，違反道路交通管理事件統一裁罰
    基準及處理細則第5 條定有明文。關於裁決書之送達，得由
    行政機關自行或交由郵政機關送達；於無法依行政程序法第
    72條及第73條為送達時，得將文書寄存送達地之地方自治或
    警察機關，並作成送達通知書2 份，1 份黏貼於應受送達人
    住居所、事務所、營業所或其就業處所門首，另1 份交由鄰
    居轉交或置於該送達處所信箱或其他適當位置，以為送達。
    前項情形，由郵政機關為送達者，得將文書寄存於送達地之
    郵政機關，行政程序法第68條第1 項、第74條亦分別定有明
    文；再按民事訴訟文書之寄存送達，依92年2 月7 日修正公
    布、同年9 月1 日施行之民事訴訟法第138 條第2 項規定，
    自寄存之日起，經10日發生效力，此因應受送達人未必能即
    時領取訴訟文書而知悉其內容，故特設此規定以保障其權益
    。茲行政程序法雖未如前述民事訴訟法增設第138 條第2 項
    規定，但基於保障應受送達人權益之同一理由，解釋上應認
    為有上開規定之類推適用。是本件原處分機關填製上開裁決
    書後，向異議人之住所即臺北縣樹林市○○街62巷3 弄36
    號2 樓以寄存送達之方式送達，上開送達地址核與異議人聲
    明異議狀上所載之住所相同，是堪認該址確屬異議人實際得
    受領文書之處所無誤；又觀之上開送達證書，郵政機關人員
    送達裁決書於上址時，因未獲會晤應受送達人本人，又無得
    受領文書之同居人、受僱人或應受送達處所之接收郵件人員
    等代收人員為收受，乃依上揭違反道路交通管理事件統一裁
    罰基準及處理細則準用行政程序法第74條之規定，將該裁決
    書於95年3 月29日寄存於樹林大同郵局，並製作通知書2 份
    ，1 份黏貼於應受送達人即異議人上址門首，另1 份置於該
    址信箱或其他適當位置以為送達等情，此有交通部公路總局
    臺北監理所送達證書1 紙在卷可參，上開送達方式，核與行
    政程序法第72、73、74條規定之寄存送達程序相符，堪認原
    處分機關向該址送達前開裁決書，即屬已合法寄存送達，併
    於95年3 月29日起經過10日即於95年4 月8 日合法送達於異
    議人，而生送達之效力，此不因異議人實際上有無前往樹林
    大同郵局領取收受系爭裁決書而有所異，故異議人執其事後
    才知已被吊扣駕照，不服監理所吊扣駕照處分云云，而聲明
    異議，已無足採。
四、上開吊扣駕駛執照之裁決書將異議人駕駛執照不依限繳送之
    法律效果明確記載，業如前述，且於95年3 月29日依寄存送
    達之規定送達異議人在案，此有上開裁決書及其送達證書各
    1 紙在卷可稽，然因受處分人即異議人並未依前開期限繳送
    ，原處分機關乃自95年5 月9 日起，易處吊銷，並逕行註銷
    駕駛執照等情，有原處分機關對違反道路交通管理事件不服
    裁決聲明異議案件移送書在卷可憑，茲原處分機關係位於臺
    北縣樹林市○○路248 巷7 號，而異議人住所地為臺北縣樹
    林市○○街62巷3 弄36號2 樓，則依上揭法院訴訟當事人在
    途期間標準相關規定，毋庸扣除在途期間，是異議人聲明異
    議之期間，即上開裁決書送達生效（95年4 月8 日）翌日起
    20日之法定不變期間內（95年4 月28日）為之，然異議人乃
    遲至98年7 月7 日始為本件聲明異議，已顯逾聲明異議之期
    間，是其程序上顯有未合，其本件聲明異議應予駁回。
據上論斷，應依道路交通案件處理辦法第18條，裁定如主文。
中    華    民    國    98    年     8    月     4    日
                    交通法庭  法  官  林 晏 鵬
以上正本證明與原本無異
如不服本裁定應於送達後5日內向本院提出抗告狀
                              書記官  陳 映 孜
中    華    民    國    98    年    8     月    5     日


司法院資訊處製作；財團法人民間司法改革基金會備份。
